臺灣高等法院刑事附帶民事訴訟判決　　 100年度附民字第46號
原　　　告　陳呂華娟
被　　　告　ROBERTS K.
　　　　　　SWEN GIBS.
　　　　　　BERRIAN H.
上列被告因詐欺案件（本院100年度上易字第184號），原告提起
附帶民事訴訟，請求損害賠償，本院判決如下：
   主  文
被告ROBERTS KEVIN、SWEN GIBSON應連帶給付原告新臺幣貳拾柒
萬伍仟貳佰元，及自民國一百年三月五日起至清償日止，按年息
百分之五計算之利息。
被告BERRIAN  HENRY SUNNY應連帶給付原告新臺幣貳拾柒萬伍仟
貳佰元，及自民國一百年三月十九日起至清償日止，按年息百分
之五計算之利息。
    事    實
甲、原告方面：
一、聲明：如主文所示。
二、陳述：被告ROBERTS KEVIN（以下簡稱ROBERTS）、SWEN GIB
    SON（以下簡稱SWEN）及BERRIAN HENRY SUNNY（以下簡稱
    BERRIAN）均為賴比瑞亞籍，被告BERRIAN前於民國（下同）
    96 年3月9日與劉連玲結婚，目前以依親名義居留臺灣，被
    告ROBERTS及SWEN則居住在馬來西亞。被告ROBERTS於99年2
    月間，在馬來西亞透過友人介紹認識文日升後，知悉文日升
    從事黃金交易，明知其實際上並無黃金可供交易，竟意欲以
    假黃金充作真黃金販賣詐財，即意圖為自己不法之所有，基
    於詐欺之犯意，於99年3月至6月間，向文日升詐稱有1批100
     公斤之黃金意欲出售，文日升及其友人陳呂華娟得知上情
    後欲合資購買，雙方約定在臺灣交付黃金，於交付黃金時先
    給付運費美金135,000元，所餘款項待黃金賣掉之後再行支
    付。被告ROBERTS旋尋得與其有上開犯意聯絡之被告SWEN及
    BERRIAN，由被告ROBERTS出面與文日升及陳呂華娟交易，被
    告SWEN偽裝成運送黃金之人，熟悉臺灣狀況之被告BERRIAN
    則負責接應被告ROBERTS及SWEN。謀議完成後，被告ROBERTS
    及SWEN即以探親之名義，於99年6月29日由臺灣桃園國際機
    場入境臺灣，並由被告ROBERTS向陳呂華娟及文日升偽稱黃
    金將於99年7月3日到貨，屆時即可交付，陳呂華娟、文日升
    及陳姳諼即於99年7月3日下午6時許，先至臺北市○○區○
    ○路2號君悅飯店與被告ROBERTS會合後，再一同前往臺北市
    中正區○○○路○段12號之喜來登飯店，於同日下午7時許由
    被告ROBERTS帶領陳呂華娟、文日升、蔡克明及黃金檢驗師
    陳又亮至該飯店727號房間，被告SWEN則已攜帶黑色行李箱1
    個（內裝有保險箱1個，保險箱內則裝有30公斤金色顆粒及5
    顆真正黃金顆粒）在727號房間內等候，見ROBERTS帶買主入
    內後即佯裝係送貨之人，而將行李箱交予ROBERTS，ROBERTS
    則假裝打開保險箱檢驗，並自內取出該5顆真正黃金顆粒交
    由陳呂華娟等人檢查無誤，藉以取信陳呂華娟等人，再由SW
    EN佯稱尚需運送貨物至他處，催促陳呂華娟等人速交付運費
    ，而以上開方式施用詐術，使陳呂華娟等人陷於錯誤，誤以
    為上開保險箱內所裝之金色顆粒均為黃金顆粒，未及檢查其
    內全部之金色顆粒，即將運費美金96,000元及新臺幣1,248,
    000元交付SWEN，SWEN詐得款項後即先行離去，ROBERTS則將
    金色顆粒及黃金顆粒均裝入行李箱後交給陳呂華娟，藉詞要
    求陳呂華娟等人先攜帶上開行李箱至喜來登飯店1樓大廳等
    候，惟ROBERTS並未隨同下樓，而趁機與SWEN及BERRIAN在喜
    來登飯店地下停車場會合後，搭乘BERRIAN駕駛之車牌號碼C
    Q-5978號自用小客車（車主游啟明）自喜來登飯店地下停車
    場欲離去，適陳呂華娟等人因見ROBERTS久未出現，發覺有
    異，即要在外等候的陳姳諼察看，驚見BERRIAN駕駛上開自
    用小客車搭載ROBERTS及SWEN快速離開現場，旋報警處理。
    BERRIAN載送ROBERTS及SWEN返回投宿之台北市○○○路○段
    之優美飯店後，ROBERTS隨即交付新臺幣300,000元給BERRIA
    N作為酬勞，BERRIAN並於同日晚間陪同ROBERTS及SWEN連夜
    搭車南下高雄趁隙出境。準此，被告三人就本件詐欺案件有
    犯意聯絡及行為分擔，被告三人故意侵害原告之權利，爰依
    侵權行為之法律關係提起本件附帶民事訴訟，請求被告三人
    應連帶賠償原告之損害及法定遲延利息，如聲明所示。
三、證據：引用刑事案件之證據。
乙、被告方面：
一、被告ROBERTS KEVIN、SWEN GIBSON部分：我們希望還原告錢
    ，但現在沒有辦法還，原告請求之金額不爭執。
二、被告BERRIAN HENRY SUNNY部分：請求駁回原告之訴，被告
    並未參與本件詐欺之犯行，原告不得向被告請求損害賠償。
    理  由
一、經查被告ROBERTS、SWEN及BERRIAN確實共組詐騙集團，並於
    上開時地為前揭侵權行為，而向原告詐騙取得美金96,000元
    及新臺幣1,248,000元，業經被告ROBERTS、SWEN於台灣台北
    地方法院與本院審理時坦承不諱，核與原告指述情節相符，
    並經證人文日升、陳姳諼、游啟明、蔡克明、潘教育、林建
    良分別於警偵訊、原審證述屬實，復有臺北市金銀珠寶商業
    同業公會99年7月5日北市金商欽字第099250號函附之MARS貴
    金屬分析系統檢測報告單、臺北市金銀珠寶商業同業公會99
    年7月5日北市金商欽字第099249號函附之MARS貴金屬分析系
    統檢測報告單各1份附卷可查99年9月14日遠傳電信股份有限
    公司0000000000的通聯紀錄、99年9月14日遠傳電信股份有
    限公司0000000000通聯紀錄、99年9月15日遠傳電信股份有
    限公司0000000000通聯紀錄、99年10月12日遠傳電信股份有
    限公司0000000000通聯紀錄、遠傳電信股份有限公司99年11
    月9日遠傳（企營）字第09911005297號函及其附件、優美飯
    店回函及其附件、寒舍餐旅管理顧問股份有限公司99年10月
    25日寒舍（九九）安字第040號函及其附件、臺北喜來登飯
    店入住登記表1份、內政部入出國及移民署99年10月7日函文
    及所附ROBERTS KEVIN及SWEN GIBSON入出國日期紀錄、內政
    部警政署外僑出入境資料查詢表2份、內政部入出國及移民
    署99年7月16日移署資處亦字第09900095530號函乙份、臺灣
    臺北地方法院檢察署發還贓物證物款領款收據、西聯匯款單
    影本2份、車輛詳細資料報表、證物照片8幀、第一銀行匯出
    匯款賣匯水單1份、財政部臺北關稅局99年7月22日北普稽字
    第0991020396號函1份、內政部警政署刑事警察局99年7月23
    日刑鑑字第0990096662號鑑定書1份、搜索扣押筆錄、扣押
    物品目錄表等件附卷可稽，並經本院依職權調卷查明屬實。
    且被告ROBERTS、SWEN及BERRIAN業因詐欺取財罪、幫助詐欺
    取財罪，經本院刑事庭分別判處有期徒刑一年二月、一年二
    月、七月確定等情，有本院100年度上易字第184號刑事判決
    附卷可參。據此足證原告依上開規定請求被告三人連帶賠償
    新台幣275,200元與法定遲延利息，應屬有據。
二、按因故意或過失，不法侵害他人之權利者，負損害賠償責任
    。又數人共同不法侵害他人之權利者，連帶負損害賠償責任
    ；不能知其中孰為加害人者，亦同。造意人及幫助人，視為
    共同行為人。民法第184 條第1 條前段、第185 條分別定有
    明文。是被告BERRIAN既以前述方式幫助詐欺集團成員實施
    詐欺犯行，另被告ROBERTS、SWEN則以前述方式共同實施詐
    欺犯行，自均屬共同不法侵害原告之權利甚明，而應就原告
    因遭詐欺所受前述損害負連帶賠償之責。被告等所為抗辯，
    尚不足採。
三、從而，原告基於侵權行為之損害賠償請求權，請求被告等應
    連帶賠償原告27萬5千2百元，及自附帶民事起訴狀繕本送達
    被告翌日起至清償日止，按年息5%計算之遲延利息，洵屬正
    當，應予准許。
四、本件事證已明，兩造其餘攻擊防禦方法，經本院審酌結果，
    與判決結果不生影響，爰不一一論述。另訴訟費用，不在刑
    事訴訟法第491條所列準用明文之列，即刑事附帶民事訴訟
    ，不必繳納費用，自毋庸於判決內諭知命當事人負擔。又本
    件原告請求未逾150萬元，不得上訴，自無庸為假執行之宣
    告，併此敘明。
五、結論：本件原告之訴，為有理由，爰依刑事訴訟法第490條
    、第502條第2項，判決如主文。
中    華    民    國    100    年    4    月    12    日
                  刑事第十八庭審判長法  官   吳鴻章
                                    法  官   曾淑華
                                    法  官   汪梅芬
以上正本證明與原本無異。
不得上訴。
                                    書記官   劉寶鈴
中    華    民    國   100    年    4     月    12    日